【裁判字號】    96,訴,618
【裁判日期】    970328
【裁判案由】    違反毒品危害防制條例
【裁判全文】
臺灣屏東地方法院刑事判決               96年度訴字第618號
公  訴  人  臺灣屏東地方法院檢察署檢察官
被      告  乙○○
指定辯護人  孫智仁律師
上列被告因違反毒品危害防制條例案件，經檢察官提起公訴（95
年度偵字第5868號），本院判決如下：
    主  文
乙○○犯如附表所示之三罪，各處如附表所示之刑，應執行有期
徒刑貳拾伍年，褫奪公權陸年。扣案之第一級毒品海洛因共陸包
（合計淨重零點捌肆公克，空包裝總重壹點玖貳公克）均沒收銷
燬之；扣案之空夾鏈袋共貳佰拾柒個、門號0000000000號行動
電話壹支均沒收；未扣案之販賣第一級毒品所得新臺幣貳仟伍佰
元沒收之，如全部或一部不能沒收時，以其財產抵償之。
    事  實
一、乙○○前於民國89年間因施用毒品案件，經臺灣高雄地方法
    院以89年度訴字第1830號判決判處有期徒刑1 年，緩刑4 年
    ，緩刑期間付保護管束確定，嗣因緩刑期間再犯施用毒品案
    件，經同院以90年度撤緩字第88號裁定撤銷緩刑確定，乙○○於91年2 月27日入監執行，迨於92年2 月6 日因縮短刑期
    執行完畢出監。詎其仍不知悔改，明知海洛因屬毒品危害防
    制條例第2 條第2 項第1 款所定之第一級毒品，不得非法持
    有、販賣，因染有毒癮而經真實姓名年籍不詳綽號「三元」
    之成年男子以高雄縣鳳山市○○路126 號5 樓之14處所供其
    居住及海洛因供其施用作為代價，乙○○即與「三元」意圖
    營利，共同基於販賣第一級毒品海洛因之犯意聯絡，由「三
    元」提供門號0000000000號行動電話予乙○○作為交易毒品
    之聯絡工具，並指示乙○○交付毒品予指定之人，而分別於
    下列時間、地點，為下列共同販賣第一級毒品海洛因之行為
    ：
  (一)於95年9 月25日16時30分許，在高雄縣鳳山市○○路126 號
    5 樓之14處所，乙○○以每包新臺幣（下同）500 元之價格
    販賣海洛因2 包予丙○○、丁○○（二人為男女朋友），並
    向丙○○收取1,000 元之價金，乙○○再於事後將上開價金
    交予「三元」。
  (二)於95年9 月26日12時28分許起，由甲○○以其友人00-00000
    00號電話及其住處00-0000000號電話撥打乙○○使用之門號
    0000000000號行動電話數通，確認先前向「三元」所購買1
    包500 元之海洛因是否備妥及約定交付地點，嗣於同日14時
    許，推由乙○○持海洛因1 包前往其等所約定之高雄縣鳳山
    市大東國小門口前，將該海洛因販賣予甲○○，而因甲○○
    已先行給付500 元之價金予「三元」，故乙○○未於當場收
    取價金。
  (三)於95年9 月26日15時14分許，由丙○○以其住處00-0000000
    號電話撥打上開行動電話，與乙○○約定在高雄縣鳳山市○○路126 號5 樓之14交易毒品後，丙○○、丁○○旋即前往
    上開處所，乙○○遂以每包500 元之價格販賣海洛因2 包予
    二人，並向丙○○收取1,000 元之價金，丙○○、丁○○取
    得海洛因後隨即於上開處所之廁所內施打完畢，乙○○再於
    事後將上開價金交予「三元」。
二、嗣因上開門號0000000000號行動電話為警通訊監察中，而於
    95年9 月26日14時20分許，在高雄縣鳳山市○○街82號前查
    獲甫取得海洛因欲返回住處之甲○○，並扣得海洛因1 包（
    毛重約0.2 公克，驗後淨重0.032 公克）；另於同日15時30
    分許，在高雄縣鳳山市○○路138 號前為警盤查丙○○、丁○○；及於同日16時許，在高雄縣鳳山市○○路與國昌路口
    ，為警攔查乙○○，當場扣得海洛因1 包，並由乙○○帶同
    警方至高雄縣鳳山市○○路126 號5 樓之14之處所，查扣「
    三元」所有供預備販賣毒品之空夾鏈袋3 包（各74、60、
    100 個，含外包裝共237 個）、供販毒用之門號0000000000
    號行動電話1 支及海洛因5 包（連同上開乙○○身上之海洛
    因共6 包，合計淨重0.84公克，空包裝總重1.92公克），另
    查扣其施用工具殘渣袋1 包、注射針筒3 支、吸管1 支、塑
    膠軟管1 支及供私人使用之行動電話1 支。
三、案經內政部警察署保安警察第三總隊第二大隊報告臺灣屏東
    地方法院檢察署檢察官偵查起訴。
    理  由
壹、關於證據能力之說明
一、證人甲○○、丙○○、丁○○於警詢中之陳述：
  (一)按被告以外之人（包括證人、鑑定人、告訴人、被害人及共
    同被告等）於檢察事務官、司法警察官或司法警察調查中所
    為之陳述，與審判中不符時，其先前之陳述具有較可信之特
    別情況，且為證明犯罪事實存否所必要者，得為證據，刑事
    訴訟法第159 條之2 定有明文。所謂「前後陳述不符」之要
    件，應就前後階段之陳述進行整體判斷，以決定其間是否具
    有實質性差異，惟無須針對全部陳述作比較，陳述之一部分
    有不符，亦屬之。而所謂「較可信之特別情況」之情形，亦
    應就前後陳述時之各種外部情況進行比較，以資決定何者外
    部情況具有可信性。若陳述係在特別可信之情況下所為，則
    虛偽陳述之危險性即不高，雖係審判外陳述，或未經被告反
    對詰問，仍得承認其有證據能力【所稱「外部情況」之認定
    ，例如(1)時間之間隔：陳述人先前陳述是在記憶猶新的情況
    下直接作成，一般與事實較相近，事後即可能因記憶減弱或
    變化，致有不清晰或陳述不符之現象發生；(2)有意識的迴避
    ：由於先前陳述時被告未在場，是陳述人直接面對詢問警員
    所為陳述較為坦然；事後可能因陳述人對被告有所顧忌或同
    情，因而在被告面前較不願陳述不利被告之事實；(3)受外力
    干擾：陳述人單獨面對檢察事務官或司法警察（官）所為之
    陳述，程度上較少會受到強暴、脅迫、詐欺、利誘或收買等
    外力之影響，其陳述較趨於真實。若被告在庭或有其他成員
    參與旁聽時，陳述人可能會本能的作出迴避對被告不利之證
    述，或因不想生事乃虛構事實而為陳述；(4)事後串謀：目擊
    證人對警察描述所目睹情形，因較無時間或動機編造事實，
    客觀上亦較難認與被告間有勾串情事，其陳述具有較可信性
    。但事後因特殊關係，雙方可能因串謀而統一口徑；或事後
    情況變化，兩者從原先敵對關係變成現在友好關係等情形，
    其陳述即易偏離事實而較不可信等】。
  (二)證人甲○○、丙○○及丁○○於本院審理中翻異前詞，所為
    證述內容與警詢所述不同，經查：證人甲○○、丙○○、丁○○於警詢時之證述，依所記載內容，係採取一問一答方式
    ，且上開證人於警詢時之供述較接近案發時點，記憶應較為
    清晰，憑信性甚高，而當時未直接面對被告乙○○，證述當
    時心理較為篤定，壓力較小，較有可能據實陳述，況觀以上
    開證人於警詢、偵查所為證述之內容，其對基本事實之證述
    始終一致，雖證人甲○○於偵訊中證述其於警詢中係因毒癮
    發作而證述不實，惟佐以通訊監察譯文之內容與其警、偵訊
    中所陳大致相符，益徵其陳述應具有任意性。再者，證人甲○○於本院審理中仍就「於95年9 月26日間有向『三元』購
    買海洛因並自『三元』所指示之女子取得海洛因」及證人丙○○、丁○○於本院審理中就「於95年9 月25日、同月26日
    有至高雄縣鳳山市○○路126 號5 樓之14之處所向『三元』
    購買海洛因，由綽號『妹仔』之人交付毒品」等事實證述不
    移，足認證人曾與『三元』間有交易毒品之情節應非子虛，
    益見其等嗣後改稱「未曾見過被告」、「『妹仔』並非指被
    告」云云，顯係經權衡輕重，為袒護被告或恐被告對其不利
    等因素而所為之託詞，憑信性甚低，故本院認證人甲○○、
    丙○○、丁○○於警詢中之陳述，基於發見真實之需求，且
    為證明犯罪事實之存否為有必要，本院斟酌上開供述證據之
    取得過程並無瑕疵，且與本案待證事實間具有相當之關聯性
    ，並有相當之可信性，以之為本案證據尚無不當，是揆諸前
    揭說明，上開證人於警詢之陳述，本院認符合刑事訴訟法第
    159 條之2 之情形，認有證據能力。
二、證人甲○○、丙○○、丁○○於偵查中之供述：
    按被告以外之人於偵查中向檢察官所為陳述，除顯有不可信
    之情況者外，得為證據，刑事訴訟法第159 條之1 第2 項定
    有明文。偵查中對被告以外之人（包括證人、鑑定人、告訴
    人、被害人及共同被告等）所為之偵查筆錄，或被告以外之
    人向檢察官所提之書面陳述，性質上均屬傳聞證據。惟現階
    段刑事訴訟法規定檢察官代表國家偵查犯罪、實施公訴，依
    法其有訊問被告、證人及鑑定人之權，證人、鑑定人且須具
    結，而實務運作時，檢察官偵查中向被告以外之人所取得之
    陳述，原則上均能遵守法律規定，不致違法取供，其可信度
    極高，故被告以外之人前於偵查中已具結而為證述，除反對
    該項供述得具有證據能力之一方，已釋明顯有不可信之情況
    外，不宜遽指該證人於偵查中之陳述不具證據能力。經查：
    證人甲○○、丙○○、丁○○於檢察官偵查中所為之陳述，
    就購買毒品之情形及過程均結證明確，且其亦未表示曾受不
    法取供之情形，或反對該項供述得具有證據能力之陳述，被
    告、辯護人亦未釋明上開供述有何顯不可信之情況，復上開
    證人均已於本院審理時到庭接受交互詰問，自已保障被告乙○○之詰問權，依前開說明，證人甲○○、丙○○、丁○○
    於偵查中之證言均具有證據能力。
三、次按被告以外之人於審判外之言詞或書面陳述，除法律有規
    定者外，不得作為證據；又被告以外之人於審判外之陳述，
    雖不符前4 條之規定，而經當事人於審判程序同意作為證據
    ，法院審酌該言詞陳述或書面陳述作成時之情況，認為適當
    者，亦得為證據。當事人、代理人或辯護人於法院調查證據
    時，知有第159 條第1 項不得為證據之情形，而未於言詞辯
    論終結前聲明異議者，視為有前項之同意，刑事訴訟法第
    159 條第1 項、第159 條之5 分別定有明文。本件搜索扣押
    筆錄、偵查報告為前開刑事訴訟法第159 條第1 項之傳聞證
    據，惟被告暨其辯護人於本院準備程序中明確表示對於上開
    證據均無意見，且於本院言詞辯論終結前並未就其證據能力
    聲明異議，而被告就查獲過程及警方扣押之物品所供述與扣
    押筆錄、偵查報告所載大致相符，可見該等書面供述憑信性
    甚高，以之為證據並無不當，依前開刑事訴訟法第159 條之
    5 第2 項之規定，上開陳述亦有證據能力。
四、復按司法警察機關因偵辦刑事案件，為蒐集或調查證據，而
    有實施通訊監察之必要者，於偵查中應由檢察官依職權或聲
    請核發通訊監察書，載明應記載事項，始得為之，其有急迫
    之情形經檢察官口頭通知先予執行通訊監察者，亦應於24小
    時內補發通訊監察書，修正前通訊保障及監察法第5 條、第
    6 條、第11條分別定有明文。本件檢察官提出被告乙○○使
    用之0000000000號行動電話門號通訊監察譯文，係依法定程
    序核發通訊監察書取得監聽票而實施監聽，所為此部分監聽
    內容，自有證據能力（見95年度偵字第5868號卷第38頁）；
    再卷附之監聽譯文（見95年度偵字第5868號卷第39-47 頁）
    ，係偵查人員將上開監聽紀錄轉為具體文字紀錄，而檢察官
    、被告及辯護人於本院審理中，就上開監聽譯文之證據能力
    ，均表示「沒有意見」，且未於言詞辯論終結前聲明異議，
    應視為已有將該等證據採為證據之同意（最高法院93年度台
    上3533號、94年度台上字第1976號判決參照）。
貳、實體方面
一、訊據被告乙○○固坦承有於95年9 月25日起住在「三元」所
    提供之高雄縣鳳山市○○路126 號5 樓之14之處所，「三元
    」另提供門號0000000000號行動電話交由其使用，「三元」
    並於95年9 月26日撥打電話指示被告至大東國小交付海洛因
    予甲○○等事實，惟矢口否認有上揭販賣第一級毒品之犯行
    ，辯稱：伊沒有販賣毒品予甲○○、丙○○、丁○○等人，
    伊有受「三元」之指示交付毒品與甲○○，惟並未與甲○○
    議價或收取價金，故不成立販賣毒品罪；伊並不認識丙○○
    、丁○○，他們有去維新路找「三元」，但伊並沒有拿毒品
    給他們，警察所查扣之物品僅注射針筒是伊的，其餘毒品均
    為「三元」所有云云。經查：
  (一)證人甲○○自95年9 月26日12時28分許起，以其友人00-000
    0000號電話及其住處00-0000000號電話撥打被告使用之門號
    0000000000號行動電話數通確認所購買之毒品數量及約定交
    付地點，嗣於同日14時許，被告在所約定之高雄縣鳳山市大
    東國小門口前，將海洛因1 包交予甲○○，甲○○於取得上
    開海洛因後，隨後為監控中之警方查獲等情，業據證人甲○○於偵查中具結證述：伊為警查獲之1 包海洛因係查獲前半
    小時在大東國小門口買的，伊係撥打電話向「三元」所購買
    ，最後1 次交易時是女的，好像是買500 元等語（見95年度
    偵字第5868號卷第74、75頁）及於警詢中證述：今日伊為警
    查獲之海洛因毒品是伊於今日14時許在高雄縣鳳山市大東國
    小前向現在在場之乙○○所購買的等語明確（見警卷第14頁
    ），核與被告自承於大東國小交付1 包海洛因毒品予甲○○
    之供述相符，再佐以卷附之監聽譯文內容所示（與本案相關
    者摘錄如附表二編號1-4 所示），證人甲○○確實有以00-0
    000000號及00-0000000號電話撥打0000000000號行動電話聯
    絡交易毒品及約定交付地點之對話內容等情，且被告及證人
    甲○○均坦承係為上開對話本人（見本院卷第83、84頁、見
    95年度偵字第5868號卷第33頁），足徵證人甲○○於警詢及
    偵訊中之證述堪以採信。此外，復有證人甲○○為警查獲之
    白色粉末1 包（毛重約0.2 公克）扣案足憑；上述白色粉末
    1 包（驗後淨重0.032 公克），經高雄市立凱旋醫院鑑驗結
    果含第一級毒品海洛因成分，有該院95年10月10日高市凱醫
    驗字第2546號濫用藥物成品檢驗鑑定書在卷可佐（見同上偵
    查卷第98頁），上述鑑驗結果，係檢驗機關本於專業知識及
    以精密儀器或科學檢驗方法所得之結論，自可憑信。足見被
    告確有於上述時、地，與「三元」共同販賣第一級毒品海洛
    因與證人甲○○之事實，應無疑義。
  (二)證人甲○○雖於96年4 月25日偵訊時就檢察官所播放被告於
    95年9 月27日、96年1 月8 日訊問光碟為指認時證稱：96年
    1 月8 日訊問光碟中之女子太胖了，伊才見過毒品給伊的女
    生幾秒，沒辦法指認等語（見同上偵查卷第75頁），然被告
    自95年9 月26日為警查獲至96年4 月30日止體重增加約22公
    斤之情，亦據被告供明在卷（見同上偵查卷第81頁），是依
    被告所增加之體重，外型應有相當之改變，證人甲○○與被
    告於僅有一面之緣且記憶已有數月之相隔等情形下，無法指
    認係為被告所交付毒品，衡情尚屬合理，實難憑證人甲○○
    於偵訊中否認認識被告之情，遽採為有利被告之認定。又證
    人甲○○於本院審理時，翻異前詞，改稱：伊沒有見過被告
    ，伊印象中在大東國小拿毒品給伊的女生是30、40歲的人，
    皮膚黑黑的，警詢中係以毒癮發作而配合警方稱係照片的人
    是被告云云（見本院卷第84-85 頁），然被告於警詢、偵訊
    及本院審理時均未曾否認曾至大東國小拿海洛因予甲○○之
    事實，顯見證人甲○○上開諉稱與被告不相識之證述，應係
    迴護被告之詞，殊難採信。再證人甲○○於大東國小取得毒
    品時雖未交付金錢予被告，業據證人甲○○於本院審理時證
    述：伊跟拿毒品給伊的女生講說，錢已經付給「三元」，所
    以當場沒有付錢等語（見本院卷第83頁背面），核與被告於
    偵訊中供承：伊在大東國小門口拿海洛因給甲○○，甲○○
    當場沒有給伊錢，他說會跟三元說等語相符（見同上偵查卷
    第32頁），然參以被告於本院審理時自承知悉甲○○係向「
    三元」購買海洛因及知悉其所交付甲○○之物品為毒品等情
    （見本院卷第144 頁、第144 頁背面），足徵被告主觀上已
    有為「三元」共同販賣海洛因之認識，縱然被告雖未向甲○○收取海洛因之價金，惟已親手交付海洛因予甲○○，其既
    以明知所交付之物品為海洛因，亦知悉「三元」係販賣海洛
    因予甲○○，在主觀犯意上已有認識，而客觀上所參與者屬
    構成要件之行為，而已實現構成要件之犯罪事實（最高法院
    25年台上字第2253號、27年台上1333號判例要旨參照），則
    販賣海洛因之犯罪行為即已成立，是被告辯稱：係幫助「三
    元」交付毒品而未為販賣毒品云云，顯係卸責之詞，殊無可
    採。
  (三)又證人丙○○、丁○○於95年9 月25日16時30分許及翌日15
    時14分許，分別至高雄縣鳳山市○○路126 號5 樓之14 向
    「三元」購買海洛因，由被告以每包500 元之價格販賣海洛
    因2 包予丙○○、丁○○二人，並當場收取2 次各1,000 元
    之價金等情，業據證人丙○○於本院審理時證述：伊到鳳山
    市○○路拿毒品，「三元」叫一個「妹仔」拿給伊，伊拿
    1,000 元買2 包，伊與丁○○共去2 次，都是「妹仔」拿給
    伊的，伊記得是1 包500 元，一次買2 包，因為伊與女友一
    人一包剛好等語（見本院卷第137-139 頁）、於偵訊中具結
    證稱：伊有向乙○○買過2 次毒品，每次（包）500 元，伊
    與女朋友一起去買的，地點在維新路126 號5 樓，一次是今
    日（95年9 月26日）下午，一次是昨天（95年9 月25日）下
    午，伊等都是叫她「妹仔」，當場即交付現金等語（見95年
    度偵字第5868號卷第9 頁）及證人丁○○於偵訊中具結證稱
    ：伊有向乙○○買過毒品，都是伊男朋友打電話買的，好像
    不是她在賣，但都是她拿毒品到維新路5 樓，伊和男友跟她
    拿過2 次海洛因，當場都有給錢，一次是今天下午，一次是
    昨天下午，伊等都稱這個女生為「妹仔」等語明確（見同上
    偵查卷第13頁），核與證人丁○○於警詢中指證係於95年9
    月25、26日撥打0000000000號行動電話並至被告處所向被告
    購買海洛因之情節相符（見警卷第24頁），復有證人丙○○
    供承其住處00-0000000號（即B） 於95年9 月26日15時14分
    撥打0000000000號（即A） 行動電話之通話內容：「B:喂，
    玟龍。A:文龍怎樣？B:我過去找你，你在那裡嗎？A:你要過
    來找，怎樣？B:小的，要去那。A:好。你過來到樓下打給我
    。B:好的。」等語（見同上偵查卷第43頁，附表二編號5 所
    示），亦與證人丙○○、丁○○於警詢、偵訊中證述至維新
    路取得毒品之情節相符，而證人丙○○、丁○○為警查獲時
    ，經採尿送驗後，檢驗結果確含嗎啡（即海洛因代謝物）陽
    性反應，有濫用藥物尿液檢體監管紀錄表及高雄市立凱旋醫
    院濫用藥物尿液檢驗報告在卷可憑（見警卷第37、39、40頁
    ），足徵上開證人於警詢、偵訊中之證述，堪以採信。
  (四)雖證人丁○○、丙○○於本院審理時翻異前詞，證人丙○○
    改稱：伊從來沒有看過被告，「妹仔」不是被告，伊不認識
    被告，也沒有跟被告拿過毒品，毒品是向四十幾歲的「妹仔
    」拿的，長得黑黑胖胖的，年紀比「三元」和伊大，是跟著
    大家叫她「妹仔」云云（見本院卷第138 頁、第139 頁背面
    、第140 頁）；證人丁○○改稱：伊有在「三元」那邊看過
    被告，但伊沒注意被告在那做什麼，伊不認識被告云云（見
    本院卷第135 頁），依上開證言以析，證人丁○○、丙○○
    所證述是否曾見過被告之情節，已互有矛盾，況被告亦不否
    認丙○○、丁○○曾前往高雄縣鳳山市○○路126 號5 樓之
    14之處所欲找「三元」購買毒品（見本院卷第28頁），足徵
    上開證述尚難採信。再經本院訊問證人丙○○關於「三元」
    如何稱呼「妹仔」之人時，證人丙○○答稱：「姊姊」，觀
    諸證人丙○○上開證述內容，苟交付毒品之女子為四十餘歲
    ，年齡較「三元」、丙○○等人年長，且「三元」亦稱呼該
    女子為「姊姊」，則在未知該女子之姓名之情形下，應會隨
    同「三元」之口吻稱以「姊姊」、「大姊」等語而非「妹仔
    」，較符合一般口語習慣，是證人丙○○於本院審理時上開
    互有矛盾及違背常理之證述，應係迴護被告之詞，殊無可採
    。
  (五)此外，復有於高雄縣鳳山市○○路與國昌路口，為警查獲乙○○身上之白色粉末1 包，並在高雄縣鳳山市○○路126 號
    5 樓之14之處所，為警查獲之空夾鏈袋3 包（共237 個）、
    白色粉末5 包、行動電話等扣案可證。而上述白色粉末共6
    包（合計驗後淨重0.84公克，空包裝總重1.92公克），經送
    法務部調查局鑑驗結果含第一級毒品海洛因成分，有該局96
    年1 月15日調科壹字第09623002860 號鑑定書在卷可佐（見
    同上偵查卷第58頁），上述鑑驗結果，係檢驗機關本於專業
    知識及以精密儀器或科學檢驗方法所得之結論，自可憑信。
    參以被告供承門號0000000000號行動電話係「三元」於95年
    9 月25日交由其所作為聯絡毒品交易使用，「三元」曾以上
    開門號指示其交付毒品予綽號「阿光」之甲○○，及綽號「
    文龍」之丙○○亦撥入此號碼表示要拿海洛因毒品，而夾鏈
    袋是「三元」分裝海洛因毒品所用，針筒係吸毒者過來注射
    毒品用的等情明確（見警卷第1-3 頁），是被告確與「三元
    」共同販賣毒品之犯行，應堪認定。
  (六)按毒品危害防制條例所規定之販賣毒品罪，雖未明示「營利
    之意圖」為其犯罪構成要件，然「販賣」一語，在文義解釋
    上當然已寓含有買賤賣貴，而從中取利之意思存在。且從商
    業交易原理與一般社會觀念而言，販賣行為在通常情形下，
    仍係以謀取利益為其活動之主要誘因與目的。然被告自始即
    否認有共同販賣海洛因之情事，且亦尚無查獲「三元」之本
    人，致無從得知其購入海洛因之確實價格及是否確有買低賣
    高營利情事，惟販賣海洛因係屬違法行為，非可公然為之，
    販賣者販入後可任意分裝增減其份量再行出售，而每次交易
    之價格、數量，亦隨時依交易對象、當時行情而變動，縱或
    出售之價格較低，亦非當然無營利意圖，即便為相同價格，
    因份量較少亦能從中獲利，除經坦承犯行並能供明販入、賣
    出確實價量外，委難查得實情，如被告自始否認到底，既無
    法追得上手，更難查悉有無從中獲利，是除非別有事證，足
    認係按同一價量委買或轉售，確未牟利外，尚難據此即認販
    賣之證據有所未足，否則將造成知過坦承者難辭重典，飾詞
    否認者反得僥倖，而失情理之平。且按一般民眾均知政府一
    向對毒品之查禁森嚴，且重罰不予寬貸，衡情倘非有利可圖
    ，絕無平白甘冒被嚴查重罰高度風險之理，從而，舉凡其有
    償交易，除足反證其確係另基於某種非營利本意之關係外，
    通常尚難因無法查悉其販入價格，作為是否高價賣出之比較
    ，諉無營利之意思阻卻販賣犯行之追訴（最高法院84年度第
    3 次刑事庭會議決議意旨參照），而被告於警詢、偵訊及本
    院審理時均不否認「三元」提供住處、給付400 至500 元生
    活費及供應海洛因施用之事實（見警卷第2 頁、同上偵查卷
    第6 頁及本院卷第28頁），顯見被告係以獲取生活費及施用
    海洛因作為共同販賣海洛因之代價，是被告主觀上亦具有獲
    利之意圖，亦臻明確。至販賣所得部分，依證人甲○○於偵
    訊、本院審理時證述已交付「三元」500 元，及證人丙○○
    於本院審理時確認係與女友丁○○每次各購入2 包、每包
    500 元之證述，認：(1)販賣予證人甲○○1 次500 元；(2)販
    賣予丙○○、丁○○2 次，各為1,000 元。
  (七)綜上調查結果，本件事證明確，被告販賣第一級毒品海洛因
    之犯行已堪認定，應依法論科。
二、論罪科刑
  (一)按海洛因係毒品危害防制條例第2 條第2 項第1 款所定之第
    一級毒品，不得非法持有、販賣，被告乙○○竟持以販賣，
    核其所為，係犯毒品危害防制條例第4 條第1 項之販賣第一
    級毒品罪（各詳如附表一所示）。被告因販賣毒品海洛因而
    持有毒品海洛因之低度行為，為販賣之高度行為所吸收，不
    另論罪。被告與真實姓名年籍不詳綽號「三元」之成年男子
    就上開3 次販賣海洛因之行為，有犯意聯絡及行為分擔，為
    共同正犯。查被告前於89年間因施用毒品案件，經臺灣高雄
    地方法院以89年度訴字第1830號判決判處有期徒刑1 年，緩
    刑4 年，緩刑期間付保護管束確定，嗣因緩刑期間再犯施用
    毒品案件，經同院以90年度撤緩字第88號裁定撤銷緩刑確定
    ，被告於91年2 月27日入監執行，迨於92年2 月6 日因縮短
    刑期執行完畢出監，有臺灣高等法院被告前案紀錄表1 份在
    卷可按，其受有期徒刑執行完畢，於5 年以內故意再犯最重
    本刑為有期徒刑以上之上述3 罪，皆為累犯，原應依刑法第
    47條第1 項之規定，加重其刑，惟就法定刑死刑、無期徒刑
    部分，依刑法第64條第1 項及同法第65條第1 項規定不得加
    重，故僅就罰金刑部分加重其刑。再94年2 月2 日修正公布
    ，而於95年7 月1 日施行之刑法，基於刑罰公平原則之考量
    ，杜絕僥倖之犯罪心理，並避免易致鼓勵犯罪之誤解，已刪
    除刑法第56條連續犯之規定。而刑法上所謂集合犯是指立法
    者所制定之犯罪構成要件中，本就預定有數個同種類之行為
    將反覆實行之犯罪而言，是將各自實現犯罪構成要件之多數
    行為，解釋為集合犯，而論以一罪。是以對於集合犯，必須
    從嚴解釋，以符合立法者之意向（最高法院96年度台上字第
    1850號、96年度台上字第4969號判決參照）。被告上述3 次
    販賣海洛因行為，時間、地點並無任何密接關係，各具獨立
    性，其各次販賣之行為，更難認係基於反覆販賣第一級毒品
    海洛因之犯意而為之，且其3 次販賣海洛因，致毒品散布，
    危害社會之犯罪結果，依社會通念，亦難認係屬於包括一罪
    為合理適當，其所為即難逕依集合犯、接續犯論以一罪。是
    其上開3 次販賣海洛因之行為，犯意各別，行為互殊，應予
    分論併罰。公訴人認被告所為，係集合犯之包括一罪，容有
    誤會，併此敘明。又被告因經濟困窘，無工作收入，一時貪
    圖不法利益，乃為「三元」所利用販賣、交付毒品，其行為
    固無足取，惟被告並非販賣毒品之首謀，僅為貪圖無償之住
    宿、微薄之零用金花用及分取少量海洛因施用，均係因沾染
    毒癮所致，又僅國中肄業之智識程度，法治觀念薄弱而不知
    所違犯者係如此重典，再被告所販賣之毒品數量非多，僅為
    「三元」工作2 日即為警所查獲，所涉情節、對社會之危害
    尚非屬重大，被告之犯罪並無不可憫恕之情狀，兼衡檢察官
    之求刑意旨，若依毒品危害防制條例第4 條第1 項規定，量
    處法定最輕刑之無期徒刑，實仍嫌過重，爰依刑法第59 條
    之規定減輕其刑。又被告同時有刑之加重及減輕事由，爰均
    依法先加後減之。爰審酌被告前有毒品前科，僅國中肄業之
    智識程度，為圖不法利益，竟無視於政府所推動之禁毒政策
    ，而販賣毒品，使毒品流落市面，毒害社會大眾，所為實屬
    不該，惟念僅為貪圖免費住宿、微薄之生活費及免費海洛因
    之施用，所得利益非鉅，且販賣時間僅2 日，危害尚非至鉅
    ，獲利亦非多，與坊間大盤販賣毒品者，情節尚有不同，並
    兼衡其僅國中肄業，智識程度非高，家庭生活狀況勉持，犯
    後坦承部分犯行，態度尚可等一切情狀，分別量處如附表一
    主文欄所示之刑，並依其犯罪性質，認有褫奪公權之必要，
    併宣告如附表一主文欄所示之褫奪公權，及定其應執行之刑
    。
  (二)扣案之白色粉末6 包（合計驗後淨重0.84公克，空包裝總重
    1.94公克），為第一級毒品海洛因，已如前述，應依毒品危
    害防制條例第18條第1 項前段規定沒收銷燬之。扣案之空夾
    鏈袋3 包（含外包裝袋）共237 個，係為共犯「三元」所有
    預供販賣毒品分裝所用之物，均應依刑法第38條第1 項第2
    款規定沒收。又門號0000000000號之行動電話1 支，係「三
    元」交予被告使用，業據被告供明在卷（見警卷第1 頁背面
    ），且係供本件與甲○○、丙○○毒品交易聯繫所用，已如
    上述，則上開行動電話顯係為共犯「三元」所有；與未扣案
    之販賣三次毒品所得，各為500 元、1,000 元、1,000 元，
    均應依毒品危害防制條例第19條第1 項規定宣告沒收，並就
    販賣毒品所得部分，為如全部或一部不能沒收時，以其財產
    抵償之諭知。
  (三)上開甲○○經警查扣之海洛因1 包（驗後淨重0.032 公克）
    雖屬查獲之毒品，然既經被告販售予他人，已非被告、共犯
    「三元」所有；與扣案殘渣袋1 包、注射針筒3 支、吸管1
    支、塑膠軟管1 支及另外之行動電話1 支，依卷內證據無法
    證明與本案販賣毒品有直接關聯，均不併予宣告沒收，附此
    敘明。
據上論斷，應依刑事訴訟法第299 條第1 項前段，毒品危害防制
條例第4 條第1 項、第18條第1 項前段、第19條第1 項，刑法第
11條、第28條、第55條、第47條第1 項、第59條、第51條第5 款
、第8 款、第37條第2 項、第38條第1 項第2 款，判決如主文。
本案經檢察官顏珮珊到庭執行職務
中    華    民    國    97    年    3     月    28    日
                  刑事第二庭  審判長法  官  黃國永
                                    法  官  陳松檀
                                    法  官  陳海寧
以上正本證明與原本無異。
如不服本判決應於收受本判決送達後十日內向本院提出上訴書狀，
其未敘述上訴理由者，並得於提起上訴後十日內向本院補提理由
書狀（均須按他造當事人之人數附繕本）「切勿逕送上級法院」
中    華    民    國    97    年    4     月    9     日
                                    書記官  馮得弟
附錄本案論罪科刑法條：
毒品危害防制條例第4條第1項
製造、運輸、販賣第一級毒品者，處死刑或無期徒刑；處無期徒
刑者，得併科新臺幣1 千萬元以下罰金。
附表一
┌──┬──────┬────────────────────┐
│編號│  犯罪事實  │          主              文            │
├──┼──────┼────────────────────┤
│ 1  │95年9 月25日│乙○○共同販賣第一級毒品，累犯，處有期徒│
│    │16時30分許與│刑拾伍年貳月，褫奪公權陸年。扣案之第一級│
│    │「三元」共同│毒品海洛因陸包（合計驗後淨重零點捌肆公克│
│    │販賣第一級毒│，空包裝總重壹點玖貳公克）均沒收銷燬之；│
│    │品海洛因予楊│扣案之空夾鏈袋共貳佰拾柒個及門號096111│
│    │玟龍、丁○○│7146號行動電話壹支均沒收；未扣案之販賣第│
│    │部分        │一級毒品所得新臺幣壹仟元沒收之，如全部或│
│    │            │一部不能沒收時，以其財產抵償之。        │
├──┼──────┼────────────────────┤
│ 2  │95年9 月26日│乙○○共同販賣第一級毒品，累犯，處有期徒│
│    │14時許與「三│刑拾伍年貳月，褫奪公權陸年。扣案之第一級│
│    │元」共同販賣│毒品海洛因陸包（合計驗後淨重零點捌肆公克│
│    │第一級毒品海│，空包裝總重壹點玖貳公克）均沒收銷燬之；│
│    │洛因予甲○○│扣案之空夾鏈袋共貳佰拾柒個及門號096111│
│    │部分        │7146號行動電話壹支均沒收；未扣案之販賣毒│
│    │            │品所得新臺幣伍佰元沒收之，如全部或一部不│
│    │            │能沒收時，以其財產抵償之。              │
├──┼──────┼────────────────────┤
│ 3  │95年9 月26日│乙○○共同販賣第一級毒品，累犯，處有期徒│
│    │15時許與「三│刑拾伍年貳月，褫奪公權陸年。扣案之第一級│
│    │元」共同販賣│毒品海洛因陸包（合計驗後淨重零點捌肆公克│
│    │第一級毒品海│，空包裝總重壹點玖貳公克）均沒收銷燬之；│
│    │洛因予丙○○│扣案之空夾鏈袋共貳佰拾柒個及門號096111│
│    │、丁○○部分│7146號行動電話壹支均沒收；未扣案之販賣毒│
│    │            │品所得新臺幣壹仟元沒收之，如全部或一部不│
│    │            │能沒收時，以其財產抵償之。              │
└──┴──────┴────────────────────┘
附表二
 ┌─┬────┬─────┬──┬─────┬──────────────┬────┐
 │編│日期時間│監察：A   │聯絡│對方：B   │談   話   內   容   譯   文 │ 備  註 │
 │號│        │姓名及電話│方向│姓名及電話│                            │        │
 │  │        │號碼      │    │號碼      │                            │        │
 ├─┼────┼─────┼──┼─────┼──────────────┼────┤
 │1.│95/09/26│綽號妹子  │←  │          │B：喂說5分鐘我已經騎很慢了  │甲○○表│
 │  │12：28  │0000000000│    │00-0000000│A：你人呢。                 │示，忘記│
 │  │        │          │    │          │B：我早就到了以為你會下來。 │00-00000│
 │  │        │          │    │          │A：那你人呢。               │84號是誰│
 │  │        │          │    │          │B：我在樓下婦家這。         │的電話，│
 │  │        │          │    │          │A：好我下去。               │但毒癮發│
 │  │        │          │    │          │                            │作會在朋│
 │  │        │          │    │          │                            │友家打。│
 ├─┼────┼─────┼──┼─────┼──────────────┼────┤
 │2.│95/09/26│綽號妹子  │←  │甲○○    │B：喂我阿光，我要拿500元給你│        │
 │  │12：53  │0000000000│    │00-0000000│   。                       │        │
 │  │        │          │    │          │A：我知道，我這裡沒東西了。 │        │
 │  │        │          │    │          │B：這到底是怎樣。           │        │
 │  │        │          │    │          │A：我東西已出完了，我找不到 │        │
 │  │        │          │    │          │   我大。                   │        │
 │  │        │          │    │          │B：我就知道，那要怎樣。     │        │
 │  │        │          │    │          │A：等一下。                 │        │
 │  │        │          │    │          │B：在流鼻涕了，還等一下。   │        │
 │  │        │          │    │          │A：我知道，我找他一下。     │        │
 │  │        │          │    │          │B：好的。                   │        │
 ├─┼────┼─────┼──┼─────┼──────────────┼────┤
 │3.│95/09/26│綽號妹子  │←  │          │B：喂有沒有，我阿光。       │甲○○表│
 │  │13：22  │0000000000│    │00-0000000│A：找不到，還沒接。         │示談話內│
 │  │        │          │    │          │B：啊我快要昏倒了。         │容之「阿│
 │  │        │          │    │          │A：有在找了，我叫他老婆回家 │光」均為│
 │  │        │          │    │          │   叫他了。                 │其本人。│
 ├─┼────┼─────┼──┼─────┼──────────────┼────┤
 │4.│95/09/26│綽號妹子  │←  │          │B：喂我阿光我有跟你大哥說了 │甲○○表│
 │  │14：05  │0000000000│    │00-0000000│    。                      │示談話內│
 │  │        │          │    │          │A：說什麼。                 │容之「阿│
 │  │        │          │    │          │B：你大哥叫我在國小這裡等我 │光」均為│
 │  │        │          │    │          │   等無人。                 │其本人。│
 │  │        │          │    │          │A：等什麼。                 │        │
 │  │        │          │    │          │B：等，給他拿。             │        │
 │  │        │          │    │          │A：多少。                   │        │
 │  │        │          │    │          │B：500元。                  │        │
 │  │        │          │    │          │A：那你夠不夠。             │        │
 │  │        │          │    │          │B：有。                     │        │
 │  │        │          │    │          │A：好我馬上到等我一下。     │        │
 │  │        │          │    │          │B：你麻拜託一下。           │        │
 │  │        │          │    │          │A：他沒跟我交代。           │        │
 │  │        │          │    │          │B：我有打給他了。           │        │
 │  │        │          │    │          │A：我知道，他沒交代，你直接 │        │
 │  │        │          │    │          │   打給我比較快。           │        │
 │  │        │          │    │          │B：好我知道了，快。         │        │
 ├─┼────┼─────┼──┼─────┼──────────────┼────┤
 │5.│95/09/26│綽號妹子  │←  │丙○○    │B：喂文龍。                 │        │
 │  │15:14   │0000000000│    │00-0000000│A：文龍怎樣。               │        │
 │  │        │          │    │          │B：我過去找你，你在那裡嗎。 │        │
 │  │        │          │    │          │A：你要過來找我，怎樣。     │        │
 │  │        │          │    │          │B：小的，要去那。           │        │
 │  │        │          │    │          │A：好，你過來到樓下打給我。 │        │
 │  │        │          │    │          │B：好的。                   │        │
 └─┴────┴─────┴──┴─────┴──────────────┴────┘


司法院資訊處製作；財團法人民間司法改革基金會備份。
